ACORDAO-COMPLETO-2419271

ACÓRDÃO 2627/2020 ATA 37/2020 - PLENÁRIO

VISTOS, relatados e discutidos estes autos de tomada de contas especial instaurada pelo Instituto Nacional do Seguro Social (INSS) em desfavor de Cláudio Regi de Oliveira, como então servidor do INSS no âmbito da gerência executiva de Volta Redonda - RJ, além, originalmente, de Berenice de Almeida Velincas, Clarice Kern, Eliane Melgaço Monteiro de Castro e Paulo Cezario como segurados-beneficiários, diante da irregular concessão de benefícios previdenciários e da subsequente produção de dano ao erário sob o valor histórico de R$ 257.327,19;
ACORDAM os Ministros do Tribunal de Contas da União, reunidos em Sessão do Plenário, ante as razões expostas pelo Relator, em:
9.1. declarar a revelia de Cláudio Regi de Oliveira Pinto, como responsável, nos termos do art. 12, § 3º, da Lei nº 8.443, de 1992;
9.2. acolher a correspondente defesa para, assim, excluir a suposta responsabilidade de Paulo Cezario na presente relação processual, diante dos elementos de convicção até aqui obtidos pelo TCU;
9.3. rejeitar a correspondente defesa de Eliane Melgaço Monteiro de Castro;
9.4. julgar irregulares as contas de Cláudio Regi de Oliveira Pinto e Eliane Melgaço Monteiro de Castro, nos termos dos arts. 16, III, alíneas "c" e "d", e 19, caput, da Lei nº 8.443, de 1992, para condená-los, isolada ou solidariamente, ao pagamento dos correspondentes débitos, com a fixação do prazo de 15 (quinze) dias, contados da notificação, para comprovarem, perante o Tribunal, nos termos do art. 214, III, "a", do RITCU, o recolhimento das aludidas dívidas em favor do Instituto Nacional do Seguro Social, com a atualização monetária e os juros de mora calculados desde as datas informadas até o efetivo recolhimento, na forma da legislação em vigor, sob as seguintes condições:
	9.4.1. débito sob a responsabilidade de Cláudio Regi de Oliveira Pinto pela indevida concessão do benefício a Berenice de Almeida Velincas (NB 42/122.410.939-0) em face da seguinte premissa:  
		
	Valor Original (em R$) 
	Data da Ocorrência

	1.499,32
	14/9/2006

	1.665,92
	14/9/2006

	416,48
	14/9/2006

	1.665,92
	3/10/2006

	1.665,92
	3/11/2006

	1.665,92
	4/12/2006

	416,48
	4/12/2006

	1.665,92
	3/1/2007

	1.665,92
	2/2/2007

	1.665,92
	2/3/2007

	1.665,92
	3/4/2007

	1.717,73
	3/5/2007

	1.717,73
	4/6/2007

	1.717,73
	3/7/2007

	1.717,73
	2/8/2007

	1.717,73
	4/9/2007

	858,86
	4/9/2007

	1.717,73
	4/10/2007

	1.717,73
	6/11/2007

	858,86
	4/12/2007

	1.717,73
	4/12/2007

	1.717,73
	3/1/2008

	1.717,73
	7/2/2008

	1.717,73
	4/3/2008

	1.803,61
	2/4/2008

	1.803,61
	5/5/2008

	1.803,61
	3/6/2008

	1.803,61
	2/7/2008

	1.803,61
	4/8/2008

	1.803,61
	2/9/2008

	901,80
	2/9/2008

	1.803,61
	2/10/2008

	1.803,61
	4/11/2008

	1.803,61
	2/12/2008

	901,80
	2/12/2008

	1.803,61
	5/1/2009

	1.803,61
	3/2/2009

	1.910,38
	3/3/2009

	1.910,38
	2/4/2009

	1.910,38
	5/5/2009

	1.910,38
	2/6/2009

	1.910,38
	2/7/2009

	1.910,38
	4/8/2009

	1.910,38
	2/9/2009

	955,19
	2/9/2009

	9.4.2. débito sob a responsabilidade de Cláudio Regi de Oliveira Pinto pela indevida concessão do benefício a Clarice Kern (NB 42/122.410.926-8) em face da seguinte premissa:  
	Valor Original (em R$) 
	Data da Ocorrência

	401,99
	9/8/2006

	1.205,98
	9/8/2006

	1.205,98
	5/9/2006

	301,49
	5/9/2006

	1.205,98
	6/10/2006

	1.205,98
	8/11/2006

	1.205,98
	7/12/2006

	301,49
	7/12/2006

	1.205,98
	8/1/2007

	1.205,98
	7/2/2007

	1.205,98
	7/3/2007

	1.205,98
	4/4/2007

	1.242,64
	8/5/2007

	1.242,64
	8/6/2007

	1.242,64
	6/7/2007

	1.242,64
	6/8/2007

	1.242,64
	5/9/2007

	621,32
	5/9/2007

	1.242,64
	5/10/2007

	1.242,64
	8/11/2007

	1.242,64
	5/12/2007

	621,32
	5/12/2007

	1.242,64
	4/1/2008

	1.242,64
	8/2/2008

	1.242,64
	5/3/2008

	1.304,77
	4/4/2008

	1.304,77
	8/5/2008

	1.304,77
	6/6/2008

	1.304,77
	17/7/2008

	1.304,77
	11/8/2008

	1.304,77
	4/9/2008

	652,38
	4/9/2008

	1.304,77
	6/10/2008

	1.304,77
	6/11/2008

	1.304,77
	9/12/2008

	652,38
	9/12/2008

	1.304,77
	6/1/2009

	1.304,77
	4/2/2009

	1.382,01
	4/3/2009

	1.382,01
	3/4/2009

	1.382,01
	6/5/2009

	1.382,01
	3/6/2009

	1.382,01
	3/7/2009

	1.382,01
	5/8/2009

	1.382,01
	3/9/2009

	691,00
	3/9/2009

	1.382,01
	5/10/2009

	1.382,01
	5/11/2009

	1.382,01
	3/12/2009

	691,00
	3/12/2009

	1.382,01
	6/1/2010

	9.4.3. débito sob a responsabilidade de Cláudio Regi de Oliveira Pinto pela indevida concessão do benefício a Paulo Cezario (NB 42/133.211.748-9) em face da seguinte premissa:  
	Valor Original (em R$) 
	Data da Ocorrência

	1.656,64
	19/8/2008

	1.656,64
	3/9/2008

	414,16
	3/9/2008

	1.656,64
	3/10/2008

	1.656,64
	5/11/2008

	1.656,64
	3/12/2008

	414,16
	3/12/2008

	1.656,64
	6/1/2009

	1.656,64
	4/2/2009

	1.702,69
	4/3/2009

	1.702,69
	3/4/2009

	1.702,69
	6/5/2009

	1.702,69
	5/6/2009

	1.702,69
	3/7/2009

	1.702,69
	5/8/2009

	1.702,69
	4/9/2009

	851,34
	4/9/2009

		9.4.4. débito sob a responsabilidade de Cláudio Regi de Oliveira Pinto em solidariedade com Eliane Melgaço Monteiro de Castro pela indevida concessão, em conluio, do benefício a Eliane Melgaço Monteiro de Castro (NB 42/127.444.034-0) em face da seguinte premissa:  
	Valor Original (em R$) 
	Data da Ocorrência

	3.864,01
	7/11/2006

	2.187,18
	7/11/2006

	2.187,18
	8/12/2006

	911,32
	8/12/2006

	2.187,18
	9/1/2007

	2.187,18
	6/2/2007

	2.187,18
	6/3/2007

	2.187,18
	5/4/2007

	2.252,79
	7/5/2007

	2.252,79
	6/6/2007

	2.252,79
	5/7/2007

	2.252,79
	6/8/2007

	2.252,79
	6/9/2007

	1.126,39
	6/9/2007

	2.252,79
	4/10/2007

	2.252,79
	7/11/2007

	2.252,79
	6/12/2007

	1.126,39
	6/12/2007

	2.252,79
	7/1/2008

	2.252,79
	11/2/2008

	2.252,79
	6/3/2008

	2.365,42
	4/4/2008

	2.365,42
	7/5/2008

	2.365,42
	5/6/2008

	2.365,42
	4/7/2008

	2.365,42
	6/8/2008

	1.182,71
	4/9/2008

	2.365,42
	4/9/2008

	2.365,42
	6/10/2008

	2.365,42
	6/11/2008

	2.365,42
	4/12/2008

	1.182,71
	4/12/2008

	2.365,42
	7/1/2009

	2.365,42
	5/2/2009

	2.505,45
	5/3/2009

	2.505,45
	6/4/2009

	2.505,45
	7/5/2009

	2.505,45
	4/6/2009

	2.505,45
	6/7/2009

	2.505,45
	6/8/2009

	2.505,45
	4/9/2009

	1.252,72
	4/9/2009

	2.505,45
	6/10/2009

	2.505,45
	6/11/2009

	2.505,45
	4/12/2009

	1.252,72
	4/12/2009

9.5. aplicar em desfavor de Cláudio Regi de Oliveira Pinto e Eliane Melgaço Monteiro de Castro, individualmente, a multa prevista no art. 57 da Lei n.º 8.443, de 1992, sob os valores, respectivamente, de R$ 80.000,00 (oitenta mil reais) e de R$ 50.000,00 (cinquenta mil reais) , fixando-lhes o prazo de 15 (quinze) dias, contados da notificação, para que comprovem, perante o Tribunal, nos termos do art. 214, III, "a", do RITCU, o recolhimento da referida dívida em favor do Tesouro Nacional, com a devida atualização monetária, na forma da legislação em vigor; 
9.6. considerar, preliminarmente, graves as infrações cometidas, em conluio, por Cláudio Regi de Oliveira Pinto e Eliane Melgaço Monteiro de Castro, nos termos do art. 60 da Lei nº 8.443, de 1992, e do art. 270, § 1º, do RITCU, e, assim, inabilitá-los para o exercício de cargo em comissão e de função de confiança pelo período de 8 (oito) anos na administração federal, nos termos do art. 60 da Lei nº 8.443, de 1992, e do art. 270 do RITCU; 
9.7. autorizar, caso requerido, nos termos do art. 26 da Lei nº 8.443, de 1992, e do art. 217 do RITCU, o parcelamento das dívidas fixadas por este Acórdão em até 36 (trinta e seis) parcelas mensais e sucessivas, com a atualização monetária e os correspondentes acréscimos legais, esclarecendo aos responsáveis que a falta de pagamento de qualquer parcela importará no vencimento antecipado do saldo devedor, sem prejuízo das demais medidas legais; 
	9.8. autorizar, desde logo, a cobrança judicial das dívidas fixadas por este Acórdão, nos termos do art. 28, inciso II, da Lei nº 8.443, de 1992, diante do não atendimento à notificação; 
	9.9. solicitar, por intermédio do Ministério Público junto ao TCU, que a Advocacia-Geral da União adote as medidas necessárias ao arresto dos bens em desfavor, apenas, de Cláudio Regi de Oliveira Pinto, nos termos do art. 61 da Lei nº 8.443, de 1992, e do art. 275 do RITCU, diante da ausência de comprovação do efetivo recolhimento das aludidas dívidas, dentro do prazo estabelecido, devendo o MPTCU atentar para a eventual possibilidade de promover o referido arresto em relação ao valor consolidado do débito imputado contra o aludido responsável em outros processos de tomada de contas especial autuados no âmbito do TCU; 
	9.10. enviar a cópia deste Acórdão, com o Relatório e a Proposta de Deliberação, aos seguintes destinatários: 
	9.10.1. ao Instituto Nacional do Seguro Social (INSS) , para ciência e adoção das eventuais medidas cabíveis; 
	9.10.2. à Procuradoria-Geral Federal junto à Advocacia-Geral da União, para ciência e adoção das providências solicitadas pelo item 9.9 deste Acórdão; 
	9.10.3. à Procuradoria da República no Estado do Rio de Janeiro, nos termos do art. 16, § 3º, da Lei nº 8.443, de 1992, e do art. 209, § 7º, do RITCU, para o ajuizamento das ações civis e penais cabíveis; e 
	9.10.4. à Controladoria-Geral da União, para ciência e, entre outras eventuais medidas, adoção da providência determinada pelo item 9.6 deste Acórdão dentro do prazo máximo de 30 (trinta) dias contados da ciência desta deliberação.

Tomada de contas especial instaurada diante da irregular concessão de benefícios previdenciários.

Instituto Nacional do Seguro Social (INSS).

3. Responsáveis: Cláudio Regi de Oliveira Pinto (CPF XXX.049.577-XX) e Eliane Melgaço Monteiro de Castro (CPF XXX.618.667-XX).

13.1. Ministros presentes: José Mucio Monteiro (Presidente), Walton Alencar Rodrigues, Benjamin Zymler, Augusto Nardes, Aroldo Cedraz, Ana Arraes, Bruno Dantas e Vital do Rêgo.
13.2. Ministro-Substituto convocado: Augusto Sherman Cavalcanti.
13.3. Ministros-Substitutos presentes: Marcos Bemquerer Costa, André Luís de Carvalho (Relator) e Weder de Oliveira.

ANDRÉ DE CARVALHO

Trata-se de tomada de contas especial instaurada pelo Instituto Nacional do Seguro Social (INSS) em desfavor de Cláudio Regi de Oliveira, como então servidor do INSS no âmbito da gerência executiva de Volta Redonda - RJ, além, originalmente, de Berenice de Almeida Velincas, Clarice Kern, Eliane Melgaço Monteiro de Castro e Paulo Cezario como segurados-beneficiários, diante da irregular concessão de benefícios previdenciários e da subsequente produção de dano ao erário sob o valor histórico de R$ 257.327,19. 
2. 	Após a análise final do feito, o Auditor Federal Alberto de Sousa Rocha Júnior lançou o seu parecer conclusivo à Peça 46, com a anuência dos dirigentes da Secex-TCE (Peças 47 e 48) , nos seguintes termos:
	" (...) Cuidam os presentes autos de tomada de contas especial instaurada pelo Instituto Nacional de Seguro Social (INSS, processo 37328.000691/2016-34, cf. peça 1, p. 3) em desfavor dos Srs. Cláudio Regi de Oliveira Pinto (CPF: XXX.049.577-XX, peça 2, p. 91) , Datilógrafo, então em exercício da função de Gerente da Agência da Previdência Social Miguel Pereira/RJ do INSS, Berenice de Almeida Velincas (CPF: XXX.450.787-XX, peça 2, p. 92; NB 42/122.410.939-0) , Clarice Kern (CPF: XXX.188.357-XX, peça 2, p. 93; NB 42/122.410.926-8) , Eliane Melgaço Monteiro de Castro (CPF: XXX.618.667-XX, peça 2, p. 94; NB 42/127.444.034-0) e Paulo Cezario (CPF: XXX.969.277-XX, peça 2, p. 95; NB 42/133.211.748-9) , segurados, em razão de habilitação/concessão de benefícios em decorrência de atos praticados na APS Miguel Pereira/RJ - Gerência Executiva em Volta Redonda/RJ do INSS (GEXVRD/RJ) . 
	HISTÓRICO 
	2. Por intermédio do Processo Administrativo Disciplinar (PAD) 35301.004656/2009-38, o ex-servidor Cláudio Regi de Oliveira Pinto foi indiciado no âmbito do qual se concluiu que ele habilitou e concedeu irregularmente benefícios previdenciários, pela inserção de vínculos inexistentes para compor o tempo de contribuição e a utilização de CNIS Trabalhador que já se encontrava em desuso, condutas essas que resultaram em concessões irregulares de aposentadorias e levaram a sua demissão (cf. Portaria MPS 106, de 12/3/2015, peça 1, p. 123-124) . 
	3. A autuação da competente tomada de contas especial seguiu-se ao PAD e ocorreu em 6/6/2016 (peça 1, p. 3) , conforme autorização do Gerente Executivo da GEXVRD/RJ (peça 1, p. 7) e ato da Presidente da Comissão Permanente de TCE (CTCE) respectiva (peça 1, p. 5) , comissão essa instituída por meio da Portaria DIROFL/INSS 130, de 27/8/2007 (peça 1, p. 4) . 
	4. A CTCE da GEXVRD concluiu pela responsabilização do ex-servidor Cláudio Regi de Oliveira Pinto solidariamente com os segurados Berenice de Almeida Velincas, Clarice Kern, Eliane Melgaço Monteiro de Castro e Paulo Cezario, pelo prejuízo de R$ 620.239,10, em valores atualizados monetariamente e acrescidos de juros de mora até 6/6/2016 (peça 3, p. 232, 237-238) . 
	5. Remetidos os autos da TCE à Controladoria-Geral da União (CGU) , foi elaborado o relatório de auditoria 571/2017 (peça 4, p. 72-74) , por meio do qual se confirmou a responsabilização do ex-servidor, solidariamente com os segurados. 
	6. Após a emissão do certificado de auditoria e do parecer do dirigente de controle interno - ambos pela irregularidade das contas - bem como do pronunciamento ministerial (peça 4, p. 76-77, 78- 79 e 92-93) , o processo foi encaminhado para o Tribunal de Contas da União, para fins de julgamento, em 18/8/2017 (cf. peça 1, p. 1) . 
	7. Por ocasião da primeira instrução do TC-Processo 016.156/2015-3 (juntada à peça 15) , concluiu-se, pela citação exclusiva do ex-servidor Cláudio Regi de Oliveira Pinto, por todos os débitos, e do segurado Paulo Cezario, pelo débito que lhe dizia respeito, em solidariedade com o Sr. Cláudio, por caracterização de culpa do Sr. Paulo na perpetração da irregularidade, por força de condenação criminal no âmbito do processo 0000817-21.2012.4.02.5119/JF/Barra do Piraí/TRF2, com a exclusão dos demais segurados, por ausência de evidências de conluio com o ex-servidor nas irregularidades em comento (cf. peça 15, p. 8-9, itens 34, 35 e 39 a 43) . 
	8. Em cumprimento ao Despacho por delegação de competência (peça 16) , foi promovida a emissão dos expedientes para realização das citações propostas, consubstanciados nos Ofícios TCU/Secex-RJ 0805/2018 (Cláudio, peça 20) e 0808/2018 (Paulo, peça 19, todos datados de 13/4/2018. 
	8.1. Os Srs. Cláudio Regi de Oliveira Pinto e Paulo Cezario tomaram ciência da citação que lhes foi dirigida (Ofícios-TCU/Secex-RJ 0805/2018, peça 20; 0808/2018, peça 19) conforme atestam os Avisos de Recebimento que compõem a peça 22 (que atesta a recepção do expediente dirigido a Cláudio à Praça Mercedes de Oliveira Pinto, 98, Trav. Vitória, Conrado, Miguel Pereira/RJ, endereço indicado em seu cadastro na base CPF da Secretaria da Receita Federal do Brasil, cf. peça 17) e peça 21 (que atesta a recepção do expediente dirigido a Paulo na Rua Juvenal Rosa da Silva, 237, Fundos, São Francisco Xavier, Itaguaí/RJ, endereço indicado na base CPF, cf. peça 18) . O responsável Paulo Cezario (por advogados) atendeu à citação por meio de resposta juntada à peça 23. 
	9. Em instrução à peça 29, as alegações de defesa apresentadas foram analisadas e acolhidas. Ainda, referindo-se à sentença exarada em maio/2018 no âmbito da Ação Penal 0000279- 74.2011.02.5119 2ª Vara da Justiça Federal de Barra do Piraí/RJ, com condenação da Sra. Eliane Melgaço Monteiro de Castro por crime de estelionato contra a Previdência, compreendeu-se ter ela agido de forma deliberada para causar prejuízo aos cofres públicos, cabendo propor, então, sua citação, em solidariedade com Cláudio Regi de Oliveira Pinto, considerando válidas as citações anteriores. 
	10. Em cumprimento a novo Despacho por delegação de competência (peça 30) , foi promovida a emissão dos expedientes para realização das citações, consubstanciados nos Ofícios TCU/Secex-RJ 1976/2018 (Cláudio, peça 33) , e 1975/2018 (Eliane, peça 34) , todos de 13/8/2018. 
	11. Os Srs. Cláudio Regi de Oliveira Pinto e Eliane Melgaço Monteiro de Castro tomaram ciência dos expedientes que lhe foram encaminhados para fins de citação (Cláudio, OfícioTCU/Secex-RJ 1976/2018, peça 33; Eliane, Ofício-TCU/Secex-RJ 1975/2018, peça 34) conforme atesta os ARs que compõem a peça 35 (em agosto/2018, que atesta a recepção do expediente dirigido a Cláudio, Praça Mercedes de Oliveira Pinto, 98, Trav. Vitória, Conrado, Miguel Pereira/RJ, endereço indicado em seu cadastro na base CPF da Secretaria da Receita Federal do Brasil, cf. peça 31) , e a peça 39 (Eliane, no endereço Rua Bacurua, 54, Ilha do Governador, Rio de Janeiro/RJ, endereço indicado na base CPF, cf. peça 32) . A responsável Eliane (por procurador) atendeu à citação por meio de resposta juntada à peça 36. 
	11.1. O Sr. Cláudio Regi de Oliveira Pinto não atendeu, até o momento, à nenhuma das citações quanto às irregularidades nela indicadas; assim, impõe-se que seja considerado revel, dando-se prosseguimento ao processo, de acordo com o art. 12, § 3º, da Lei 8.443/1992. 
	ANÁLISE DOS PRESSUPOSTOS DE PROCEDIBILIDADE DA IN/TCU 71/2012 
	12. Verifica-se que não houve o transcurso de mais de dez anos desde o fato gerador sem que tenha havido notificação pela autoridade administrativa federal competente (art. 6º, inciso II, c/c art. 19 da Instrução Normativa-TCU 71/2012, modificada pela IN/TCU 76/2016) , uma vez que as concessões irregulares dos benefícios apurados ocorreram nos anos de 2006 e 2008, com efeitos que se protraíram até o ano de 2010, em virtude dos pagamentos delas decorrentes (cf. Relações Detalhadas de Créditos, peça 2, p. 97-106 (Berenice) ; peça 3, p. 18-33 (Clarice) , 94-104 (Eliane) , 134-138 (Paulo) ) , observada notificação para defesa em processo de Monitoramento Operacional de Benefícios feita em 2009 (Berenice, peça 2, p. 48-52; Clarice, peça 1, p. 147-149, Eliane, peça 2, p. 22-23, Paulo, peça 2, p. 73- 74, 82-85) assim como no PAD 35301.004656/2009-38 em 2013 (Cláudio, Relatório Final do PAD, peça 1, notificado do início do PAD, p. 10, item 3; interrogatório, p. 13, item 13; Clarice, declarações prestadas, peça 1, p. 11; Eliane, declarações prestadas, peça 1, p. 11) , cobrança administrativa feita em 2011 (Berenice, peça 2, p. 56-60) , 2014 (Clarice, peça 2, p. 2-5; Eliane, peça 2, p. 28-30) e 2015 (Cláudio, peça 1, p. 126-129) e notificação dos responsáveis na TCE em 2016 (Cláudio, peça 3, p. 154-156, 184-185, Berenice, peça 3, p. 164-168, 186-187, Clarice, peça 3, p. 170-174, 188-189, Eliane, peça 3, p. 158-162, 190-191, e Paulo, peça 3, p. 176-180, 192-193) . 
	13. O valor atualizado do débito apurado (sem juros) em 1º/1/2017 é de R$ 439.464,47 (v. Demonstrativos de Débito, peça 42, p. 43) , portanto superior a R$ 100.000,00, na forma estabelecida conforme os arts. 6º, inciso I, e 19 da IN-TCU 71/2012, modificados pela IN-TCU 76/2016. 
	14. Logo, a tomada de contas especial está, assim, devidamente constituída e em condição de ter seguimento.
	 EXAME TÉCNICO 
	15. Informa-se que foram encontrados débitos imputáveis, em outros processos em tramitação neste Tribunal, somente ao responsável Cláudio Regi de Oliveira Pinto, conforme quadro abaixo (v. peça 43) : 
	Quadro 2
	Tomadas de Contas Especiais em Andamento
		Número do Processo
	Assunto

	Processo 010.285/2017-2 (Relator: André de Carvalho
	Possíveis prejuízos por fraude na concessão/manutenção de benefícios previdenciários

	Processo 031.769/2017-9 (Relator: André de Carvalho
	Irregularidades na concessão e habilitação de benefícios na APS/Miguel Pereira/RJ - Gex Volta Redonda

	15.1 Apesar de ter sido verificada a existência de outros processos em desfavor do responsável Cláudio Regi de Oliveira Pinto em tramitação nesta Casa (cf. Quadro 2 acima) , considera-se não ser conveniente o apensamento do presente processo a qualquer um deles, tendo em vista que a determinação que originou o presente apartado acolheu entendimento pela sua criação com base no princípio da celeridade processual, a afastar movimentos em favor de seu apensamento a outros processos. 
	Análise das alegações de Defesa de Eliane Melgaço Monteiro de Castro (peça 36) 
	16. Inicialmente, a defendente solicita a suspensão do feito, considerando que existe discussão, no âmbito da Justiça Federal, acerca do restabelecimento do benefício em apreço, ainda não concluída (processo 2012.51.01.055374-5, 1ª Turma do Tribunal Regional Federal da 2ª Região) e a possibilidade da ocorrência de decisões conflitantes (peça 36, p. 2 e 32) . 
	17. Invoca o princípio da presunção de inocência previsto no art. 5º, inciso LVII, da Constituição da República de que ninguém poderia ser julgado culpado antes de trânsito em julgado de sentença penal condenatória, considerando que a defendente teria sido absolvida no âmbito da Ação Penal 0000279-74.2011.4.02.5119 (Número antigo: 2011.51.19.000279-3) , 1ª Vara da Justiça Federal de Barra do Piraí/RJ que tramitaria o processo cível citado no item anterior. Nesses termos, a atuação do TCU estaria ferindo o referido princípio por não aguardar o trânsito em julgado da ação cível em comento. A 'cobrança' do TCU feriria a unicidade do Poder Estatal, por redundar em que alguém seja processado pelo mesmo fato, correspondendo a bis in idem. O processo administrativo do TCU estaria vinculado à ação judicial em tramitação e o fato de não ter havido cobrança de valores na ação penal afastaria o cabimento da atual cobrança em processo administrativo do TCU. Como teria havido a absolvição da ré em processo criminal oriundo dos fatos em apreço, solicita o cancelamento da dívida (peça 36, p. 2-3, 33-34) 
	18. Reclama a defendente que não teve acesso ao cálculo que importou na definição do montante da dívida e que questiona qualquer correção que não seja a aplicação da TR sobre o valor da 'suposta dívida', critério utilizado pelo Estado para corrigir e pagar 'qualquer ação judicial ou dos depósitos fundiários aos contribuintes', razão pela qual, uma vez mais, pede o cancelamento da dívida ou a sua suspensão até que tenha prazo para ciência do teor completo dos autos e da forma de cálculo aplicada, sob pena de cerceamento de defesa (peça 36, p. 3-4) . 
	19. A defendente faz a transcrição da sentença exarada nos autos da Ação Penal 0000279- 74.2011.4.02.5119 que extinguiu a sua punibilidade pela prescrição da pretensão punitiva condenatória (peça 36, p. 4-6) , concluindo, a partir dessa decisão, que houve sua absolvição na esfera criminal, o que afastaria o fundamento do processo de cobrança que deveria ter sido feita no processo criminal. A ausência de condenação é compreendida pela defendente como não constatação de irregularidade. Assim sendo, reitera pedido de cancelamento da dívida (peça 36, p. 6-7) . 
	20. Reportando-se aos autos da ação penal já mencionada, relata que negou a prática delitiva, que trabalhou nas empresas Carter e Constan, que foi contratada para prestar serviços odontológicos ao invés de administrativos e que não foi responsável pelas anotações em sua CTPS e sim seus empregadores, sendo, então, inocente (peça 36, p. 7) . 
	21. Ressalta a defendente que sua conduta delitiva não foi devidamente descrita nos presentes autos e que contratou serviço de despachante, não diligenciando a agência onde foi concedido o benefício. Os empregadores é que teriam agido irregularmente, por terem se furtado às contribuições previdenciárias e assinado sua CTPS com cargo diverso. Desse modo, por insuficiência probatória, requer, em reiteração, o cancelamento da dívida (peça 36, p. 7-8) . 
	22. A defendente não assinou carteiras, não inseriu dados no sistema do INSS, não foi apontada pelo servidor do INSS responsável pelas irregularidades como sua contratante nem dela teria recebido suborno para tal concessão, não havendo prova cabal de sua participação, apesar das descrições feitas pelo Ministério Público Federal, nem verificação do tipo penal a ensejar condenação criminal. Sua conduta seria atípica, a ensejar o cancelamento da dívida, por não comprovação da culpa da defendente ou de sua conduta delitiva (peça 36, p. 8-9) . 
	23. Por outro lado, segue a defendente, não teria havido dolo, intenção de lesar do INSS, nem demonstrada tal vontade nos presentes autos, o que tem sido entendido pela jurisprudência que cita como motivo para afastamento de responsabilidade de segurados (peça 36, p. 9-10) e que a ação criminal afastou sua culpabilidade (peça 36, p. 11) . 
	24. Alega, ademais, ter ocorrido a prescrição da dívida, por ter transcorrido mais de 12 anos do recebimento do benefício em 8/8/2016, pago até outubro/2009, e a instauração do feito no TCU, em 2017, tendo, assim, ocorrido a prescrição da pretensão de cobrança, nos termos do art. 1º do Decreto 20.910/1932 referente às dívidas passivas da União. Requer, então o reconhecimento da referida prescrição, lembrando que para cada tipo penal há um prazo prescricional que, no caso de estelionato (peça 36, p. 10-14) e que houve prescrição retroativa antecipada do crime de estelionato, nos termos da jurisprudência que apresenta (peça 36, p. 14-16) . 
	25. Alega que o período de vínculo empregatício com a Com. e Ind. Induco S.A não atacado pelo Ministério Público Federal, que teria sido reconhecido em sentença trabalhista (15/9/1994 a 18/12/2009) , somado com os demais períodos não contestados importara em 36 anos, 2 meses e 29 dias, tempo suficiente para gozo do benefício previdenciário por tempo de contribuição. A ausência de dados no CNIS da empresa Induco não retiraria a credibilidade que gira em torno da CTPS e outros elementos que prevaleceriam sobre o CNIS, pois as anotações da CTPS têm presunção juris tantum (cita jurisprudência) . Uma vez comprovada a existência do tempo necessário para gozo do benefício, esvaziar-se-ia, assim, a tipificação penal e, consequentemente, a cível (cf. art. 171, § 3º, do Código Penal) . A defendente teria preenchido todos os requisitos legais de idade (59 anos) e de tempo contributivo (36 anos) , de qualidade de segurada (recolhimento de contribuições por carnês) e teria mantido vínculo empregatício com a empresa Química e Farmacêutica Nikkho do Brasil Ltda. (15/9/1994 a 18/12/2009) ; dessa forma, em 8/8/2006, já possuía a defendente direito ao benefício. Com evidências do alegado, juntou cópias de documentos, peça 36, p. 22-320 (peça 36, p. 17-19) . 
	26. Por tudo que expôs, a defendente pede, por fim, o cancelamento da dívida com suporte na sentença penal que seria absolvição, reconhecimento da prescrição, a suspensão do feito em razão da ação cível sobre o mesmo objeto em tramitação, sob pena de conflito, o cancelamento da dívida para oportunizar que tome conhecimento sobre a forma de cálculo da dívida, sob pena de cerceamento de defesa e a exclusão dos juros e da correção monetária da dívida se diverso da TR (peça 36, p. 19-20) . 
	Análise 
	27. em relação à concomitância de ações sobre o mesmo objeto como subsídio para cancelamento do presente processo (itens 16 e 17) , registre-se que não caberia ao caso, devido ao Princípio da Independência das instâncias, considerando que não ocorreu a existência de uma sentença penal absolutória resultante do reconhecimento da inexistência de autoria do fato ou da inocorrência material do próprio evento, nos termos do artigo 386, incisos I e IV, do CPP, mas sim uma sentença penal que reconheceu a prescrição da pretensão punitiva penal (v. peça 36, p. 32) e que o processo cível em andamento, conforme informações à peça 44, teve acórdão rejeitando o recurso, mantendo o entendimento pelo reconhecimento da falta de comprovação das alegações da defendente na tentativa de afastar as irregularidades apontadas pelo INSS, rejeitando-se, assim, tais argumentos. 
	28. Quanto aos cálculos que importaram na definição da dívida (item 18) , constam dos autos demonstrativos de débito com tais valores e critérios legais adotados pelo Tribunal (peça 28) , não tendo havido nenhuma restrição imposta à defendente por esta Casa para acesso a tal documento, como aposto no Anexo II, item 1, do respectivo ofício de citação (v. peça 34, p. 5) , o que afasta o questionamento feito a esse propósito. 
	29. A reivindicação de que se reconheça ter havido absolvição criminal na ação penal citada como fundamento para o entendimento de que não teria havido irregularidade não se sustenta, considerando que a extinção da punibilidade por prescrição não cuida do mérito, não nega o fato nem a autoria, condições para que tal sentença viesse a afetar as decisões de outras instâncias, como apontado no item 27 acima. 
	30. A partir da sentença exarada no processo penal respectivo, extrai-se o seguinte trecho, a subsidiar a análise dos itens de defesa 20, 22 e 23: 
	'Conforme se apurou no procedimento administrativo, a Gerência Executiva de Volta Redonda, constatou indício de irregularidade na documentação que embasou a concessão do benefício de Aposentadoria por Tempo de Contribuição número 42/127.444.034-2 requerida em 08/08/2006. Tal apuração detectou a não comprovação do tempo de contribuição junto às empresas, conforme ofício n. 000504/Gerência Executiva (fl. 1047) , nos termos descriminados abaixo: RÉU EMPRESA PERÍODO ELIANE MELGAÇO MONTEIRO DE CASTRO CARTER DO Para verificar as assinaturas, acesse www.tcu.gov.br/autenticidade, informando o código 6242 6 TRIBUNAL DE CONTAS DA UNIÃO Secretaria-Geral de Controle Externo Secretaria de Controle Externo de Tomada de Contas Especial BRASIL IND. E COMÉRCIO LTDA 05/01/1998 a 23/11/2005 ELIANE MELGAÇO MONTEIRO DE CASTRO CONSTAN INDÚSTRIA E COMÉRCIO LTDA 20/11/1990 a 26/11/1997 Em sua oitiva (fl. 959) , JOSÉ AMORIM CARIDADE, em apertada síntese, não reconheceu como sua a assinatura no Termo de Rescisão da Empresa CONSTAN INDÚSTRIA E COMÉRCIO LTDA. Destacou, ainda, que a servidora MYRIAM CECÍLIA MOURA DA COSTA MARTINS não poderia ter homologado a rescisão de contrato de Trabalho entre a Empresa CARTER DO BRASIL INDÚSTRIA E COMÉRCIO LTDA ¿ CNPJ N. 30.917.249/0001-27 e a ré (fl. 1755) , considerando que à época da homologação (24/11/2005) esta servidora se encontrava aposentada, conforme tela do sistema SIAPE (fl. 983) . No mesmo sentido é o relatório de fls. 1074-1085, mormente por suas considerações de fls. 1084 que, em linhas gerais, ratificou os termos do ofício de fls. 1047, ressaltando ainda a inércia da ré que, mesmo comparecendo à Gerência Executiva do INSS e tirando cópia do processo administrativo que tinha contra si, não apresentou sua defesa. Por fim, a ré confirma em juízo que prestava serviços odontológicos para ambas as empresas (CARTER E CONSTAN) , em seu consultório particular, tendo conhecimento de que constavam nos seus assentamentos como se exercesse os cargos de almoxarife, armazenista e gerente administrativo, inclusive com horário fixo de 08h às 18h, nos termos de fls. 1751, 1753 e 1755. Que nunca questionou o motivo das inconsistências. Registre-se que o requerimento de restabelecimento do benefício foi objeto de ampla dilação probatória nos autos do processo n. 0055374-12.2012.4.02.5101, que ao final julgou IMPROCEDENTE sob o fundamento de que foram realizadas provas negativas dos vínculos empregatícios da ré. Assim, diante de todas as inconsistências nos vínculos empregatícios da ré junto às empresas mencionadas, resta evidente a fraude junto à Autarquia Federal ¿ INSS, causando prejuízo no valor de R$ 83.542,22 (oitenta e três mil, quinhentos e quarenta e dois reais e vinte e dois centavos) , sendo inconteste a prova da materialidade delitiva no presente caso. Da autoria Em análise detida às provas produzidas no decorrer da instrução do feito, verifico que a autoria e a responsabilidade penal da acusada, ELIANE MELGAÇO MONTEIRO DE CASTRO, estão devidamente comprovadas, nos seguintes termos. Em sua oitiva, MARCO ANTONIO BECKER DE CASTRO destacou como seria o modus operandi das fraudes previdenciárias, sobretudo a realizada na Agencia da Previdência Social (APS) da cidade de Miguel Pereira/RJ, esclarecendo que na maioria das vezes a inserção ocorre de forma extemporânea e por via GFIP, como ocorreu no caso dos autos. Informou que o sistema do INSS detecta a inserção de vínculos extemporâneos como um alerta, ou seja, um cuidado maior por parte do servidor na apuração dos vínculos, apoiado em pesquisas externas junto à Receita Federal, Junta Comercial e outros (fl. 1621) . Em seu interrogatório, a ré ELIANE MELGAÇO MONTEIRO DE CASTRO declarou que é pensionista (pensão militar do seu pai que após o falecimento de sua mãe, há três anos, passou a recebê-la) . Que o valor líquido dessa pensão é de R$14.950,00, recebendo ainda um aluguel no valor de R$ 2.350,00; Que além desse imóvel alugado possui uma casa, um consultório odontológico e um veículo (Honda Fit, ano 2015) . Além disso, afirmou que trabalhou nas empresas CARTER DO BRASIL INDÚSTRIA E COMÉRCIO LTDA e CONSTAN INDÚSTRIA E COMÉRCIO LTDA, como dentista, em seu próprio consultório. Afirmou, ainda, que o NB 42/127.444.034-0 foi requerido através de um despachante; que a ANVISA exigia o cargo de dentista nessas empresas, mas as empresas não tinham esse cargo, motivo pelo qual foi registrada em sua CTPS como almoxarife e armazenista, tendo assinado ciente dessa inconsistência. Como se observa, a ré jamais foi empregada das referidas empresas, haja vista que apenas prestava serviços odontológicos aos funcionários delas. Por outro lado, não se sustenta a alegação de que os cargos lançados em sua CTPS divergem do que efetivamente ocupava pelo fato das referidas empresas não possuírem cargos de dentistas em seus quadros, uma vez que, diferentemente do setor público, a criação de cargos em empresas privadas depende unicamente da vontade de seu administrador e não de lei. Além disso, a NR 07 que trata do programa de controle médico de saúde ocupacional não exige que as empresas possuam dentistas do trabalho, mas apenas médicos do trabalho, sendo atribuição do MINISTÉRIO DO TRABALHO E EMPREGO e não da ANVISA a fiscalização do cumprimento das normas de saúde e segurança do trabalho (CLT, art. 155, II) . Por tudo exposto, verifica-se que as provas produzidas são suficientes a determinar a autoria do fato, senão vejamos: Da adequação típica Verificada a autoria e a materialidade, vejo que a conduta do acusado, ELIANE MELGACO MONTEIRO DE CASTRO, subsume-se na figura típica do artigo 171, § 3º do Código Penal, transcrito a seguir: Art. 171 - Obter, para si ou para outrem, vantagem ilícita, em prejuízo alheio, induzindo ou mantendo alguém em erro, mediante artifício, ardil, ou qualquer outro meio fraudulento: Pena - reclusão, de um a cinco anos, e multa, de quinhentos mil réis a dez contos de réis. (...) § 3º - A pena aumenta-se de um terço, se o crime é cometido em detrimento de entidade de direito público ou de instituto de economia popular, assistência social ou beneficência. Melhor sorte não assiste a defesa quanto à ausência de dolo, considerando que, por todo o exposto, está sobejamente caracterizado que ELIANE MELGAÇO MONTEIRO DE CASTRO, não só sabia, como também queria o resultado efetivo da obtenção do benefício, mesmo diante das inconsistências apresentadas nos presentes autos (peça 26, p. 1-2) .'
	30.1. O trecho acima citado indica que não havia vínculo empregatício da defendente com as empresas Carter e Constan (conforme alegação registrada no item 20 e 22) , segundo depoimento por ela mesma prestado, considerando que prestava serviços como dentista em seu próprio consultório particular, nunca tendo exercido os cargos de almoxarife, armazenista e gerente administrativo nessas empresas e tinha ciência dessa inconsistência registrada em sua CTPS o importou em conivência com a irregularidade, registrando-se, ainda, a indicação da fraude em sua rescisão com a Constan, razão pela qual rejeita-se os argumentos relatados nos item 20 e 22. 
	30.2. Quanto a ausência de dolo, objeto dos registros do item 23, observe-se que o juízo penal reconheceu que ficou caracterizado 'que ELIANE MELGAÇO MONTEIRO DE CASTRO, não só sabia, como também queria o resultado efetivo da obtenção do benefício, mesmo diante das inconsistências apresentadas nos presentes autos', o que subsidia o refutar dessa alegação de defesa. 
	30.3. em relação à sua conduta delitiva, que não estaria descrita nos presentes autos, consigne-se que a instrução juntada à peça 29, em seus itens 63 a 65, faz tal descrição delitiva e referido documento foi enviado à defendente, em anexo com o ofício de citação, para subsidiar sua defesa, conforme peça 34, item 6. Nesses termos, rejeita-se a referida alegação de defesa. 
	31. Quanto as alegações de prescrição objeto do item 24 acima, observe-se a análise feita no item 36 abaixo, enfatizando que o débito é imprescritível, nos termos do art. 37, § 5º, da Constituição da República. 
	32. Os períodos de vínculo empregatício com a Com. e Ind. Induco S.A de 15/9/1994 a 18/12/2009 e com a empresa Nikkho do Brasil Ltda. (também 15/9/1994 a 18/12/2009) , tratados no item 25 acima, não foram objeto das irregularidades apontadas por não terem integrado o tempo de contribuição objeto de revisão pelo INSS que veio a resultar na presente TCE, conforme atesta a peça 2, p. 13 (Relatório de Monitoramento Operacional de Benefícios) , motivo pelo qual, por serem estranhos a este processo, não devem ser considerados para fins de análise da irregularidade respectiva, importando em rejeição dos argumentos respectivos. 
	33. Nesses termos, rejeitam-se as alegações de defesa da responsável em comento, afastando pedidos de cancelamento da dívida, de reconhecimento de sua prescrição, de suspensão do feito por concomitância de ação cível e de exclusão de correção monetária e de juros de mora pleiteados. 
	34. Então, tem-se que as conclusões e provas constantes dos presentes autos são bastantes para atribuir aos Srs. Cláudio Regi de Oliveira Pinto e Eliane Melgaço Monteiro de Castro a responsabilidade pelo débito apurado nos autos, haja vista que apuração de responsabilidade do exservidor e da segurada funda-se em elementos substanciosos quanto à materialidade e autoria dos ilícitos que lhes foram imputados (cf. Relatório do PAD, peça 1, p. 9-75; Relatórios de Monitoramento de Benefícios, peça 1, p. 137-150, peça 2, p. 12-25, 38-55, 65-76) . 
	34.1. Tem-se, por fim, que o Sr. Cláudio Regi de Oliveira Pinto, enquanto servidor do INSS, promoveu irregularmente a concessão de benefício de aposentadoria em favor de Berenice de Almeida Velincas (CPF: XXX.450.787-XX, peça 2, p. 63; em 11/7/2006, cf. peça 1, p. 18) , Clarice Kern (CPF: XXX.188.357-XX, peça 2, p. 9; em 21/6/2006 e 20/7/2006, cf. peça 1, p. 41) , Eliane Melgaço Monteiro de Castro (CPF: XXX.618.667-XX, peça 2, p. 35; em 11/10/2006, cf. peça 1, p. 32) , Paulo Cezario (CPF: XXX.969.277-XX, peça 2, p. 90; em 1º/8/2008, cf. peça 1, p. 48) (v. Relatórios de Monitoramento Operacional de Benefícios, peça 2, p. 38-55 (Berenice) ; peça 1, p. 137-150 (Clarice) ; peça 2, p. 12-25 (Eliane) ; peça 2, p. 65-76 (Paulo) ) ; Relatórios Auditoria de Benefício, peça 1, p. 136; peça 2, p. 11 e 37) comprovado que ocorreu, por ação do servidor em comento, a inserção de vínculos inexistentes para compor o tempo de contribuição (Berenice, Clarice, Eliane, Paulo) e a utilização de CNIS Trabalhador que já se encontrava em desuso (Berenice, Clarice e Eliane) , importando na concessão indevida de benefícios de aposentadoria, contrariando o Memorando-Circular Conjunto CGBENEF/CGARREC/CGMBEN 19, de 3/6/2004, e Decreto 3.048, de 6 de maio de 1999, arts. 51, sobre as condições gerais para obtenção de aposentadoria por idade, e 56, concernentes às exigências para a contagem do tempo de serviço e de contribuição, considerando que: 
	a) foi comprovado a ocorrência de inserção de vínculos empregatícios e períodos inexistentes para compor o tempo de contribuição a seguir: 
	a.1) Berenice de Almeida Velincas, em relação a (cf. Monitoramento Operacional de Benefícios/GEXVRD/RJ, peça 2, p. 38-55, e Relatório Final do PAD, peça 1, p. 18-19, item 4) : 
	- Panificação Trivoly Ltda. (5/3/1976 a 14/12/1986) ; 
	- Empresa de Eng. e Constr. De Obras Especiais SA (13/8/1979 a 11/1/1983) ; 
	- PR Móveis Comércio e Representações Ltda. (20/4/1988 a 15/10/1993) ; - Tapeçaria Líder SA (10/1/1994 a 7/11/2003) ; 
	- Moraes Pereira Construções e Planejamento Ltda. (8/12/2003 a 10/10/2005) ; 
	- Sociedade Anônima Cortume Carioca (3/9/1968 a 10/1/1972) ; 
	a.2) Clarice Kern, em relação a (cf. Relatório Monitoramento Operacional de Benefícios/GEXVRD/RJ, peça 1, p. 137-150, e Relatório Final do PAD, peça 1, p. 41, item 29) :
	- Lucauto Mecânica Ltda-ME (2/1/1976 a 31/8/1983; 1º/4/1969 a 31/5/1974) ; 
	- PG Real Solutions Ltda (1º/4/1999 a 30/11/2002) ; - Gráfica Guarany Ltda. (5/12/2002 a 31/10/2005) ; 
	- A. E. M. Editores Ltda. (6/7/1990 a 31/12/2002) ; 
	a.3) Eliane Melgaço Monteiro de Castro, em relação a (cf. Relatório Monitoramento Operacional de Benefícios/GEXVRD/RJ, peça 2, p. 12-25, e Relatório Final do PAD, peça 1, p. 32-33, item 20) : 
	- Carter do Brasil Indústria e Comércio Ltda. (5/1/1998 a 23/11/2005) ; 
	- Constan Indústria e Comércio Ltda. (20/11/1990 a 26/11/1997) ; 
	- Com. e Indústria Induco SA (7/10/1965 a 11/12/1974) ; 
	a.4) Paulo Cezario, em relação a (cf. Relatório Monitoramento Operacional de Benefícios/GEXVRD/RJ, peça 2, p. 65-76, e Relatório Final do PAD, peça 1, p. 48, item 38) : 
	- Laboratórios Atral Cipa do Brasil Ltda (12/1/1987 a 30/4/1999) ; 
	- Indústria Ferragens Page Ltda (12/12/1967 a 31/12/1975) ; 
	b) ocorreu o uso indevido do CNIS Trabalhador já em desuso para a habilitação/concessão do benefício: 
	- Berenice de Almeida Velincas (Relatório Final do PAD, peça 1, p. 18-19, item 4) ; 
	- Clarice Kern (Relatório Final do PAD, peça 1, p. 41, item 29) ; 
	- Eliane Melgaço Monteiro de Castro (cf. Relatório Final do PAD, peça 1, p. 32-33, item 20) ; 
	c) acolhimento de requerimentos cujas assinaturas foram refutadas pelos supostos autores: 
	34.2. Na condição de responsável pela avaliação do atendimento às condições legais para fins de aposentadoria no que concerne ao tempo de serviço/tempo de contribuição e concessão dos referidos benefícios, o Sr. Cláudio Regi de Oliveira Pinto promoveu as referidas concessões sem suporte em documentos ou consultas idôneos, fraudando os sistemas do INSS com o intuito de conceder irregularmente os benefícios previdenciários, com inserção fraudulenta de dados no sistema de informática da Previdência Social e o uso indevido do CNIS Trabalhador já em desuso para a habilitação/concessão de benefício, resultando em concessões que geraram pagamentos irregulares desses benefícios, em prejuízo ao Erário federal, sem que se indicasse qualquer situação que justificasse a adoção de tal conduta, em vez de promover a devida verificação do atendimento das condições para tais concessões e abster-se de concedê-las nas condições que se encontravam os respectivos processos. 
	34.3. A Sra. Eliane Melgaço Monteiro de Castro, por sua vez, contribuiu para a irregularidade pela sua ciência e conivência em relação as irregularidades de registros empregatícios em sua CTPS que subsidiaram a concessão irregular de sua aposentadoria em relação aos vínculos com as empresas Carter do Brasil Indústria e Comércio Ltda. (5/1/1998 a 23/11/2005) e Constan Indústria e Comércio Ltda. (20/11/1990 a 26/11/1997) , para fins de percepção fraudulenta de seu benefício com prejuízo ao Erário federal, em desrespeito ao art. 4º, incisos II (por não ter procedido de boa-fé) e III (por ter agido de forma temerária) da Lei 9.784, de 29 de janeiro de 1999, e incorrendo em ato ilícito, nos termos do art. 186 da Lei 10.406, de 10 de janeiro de 2002, pela prática de ação voluntária que causou dano à União, sem que se indicasse qualquer situação que justificasse a adoção de tal conduta, em vez de contribuir para a habilitação regular para tais concessões ou abster-se de contribuir para a formalização adequada de seu processo de concessão com a adequação dos registros em sua CTPS. 
	35. As ocorrências mencionadas acima implicaram a prática de ato de gestão ilegal e ilegítimo, além de infração à norma legal de natureza operacional resultando em dano ao Erário descrito na proposta de encaminhamento desta Instrução. Não há elementos para que se possa efetivamente aferir e reconhecer a ocorrência de boa-fé na conduta dos responsáveis, podendo este Tribunal, desde logo, proferir o julgamento de mérito pela irregularidade das contas, conforme nos termos dos §§ 2º e 6º do art. 202 do Regimento Interno do TCU. (Acórdão 2064/2011-TCU-Primeira Câmara (relator: Ubiratan Aguiar) , 6.182/2011-TCU-1a Câmara (relator: Weber de Oliveira) , 4.072/2010-TCU-1a Câmara (Relator: Valmir Campelo) , 1.189/2009-TCU-1a Câmara (Relator: Marcos Bemquerer) , 731/2008- TCU-Plenário (Relator: Aroldo Cedraz) . 
	Verificação do Prazo de Prescrição da Pretensão Punitiva 
	36. Observa-se não ter ocorrido a prescrição da pretensão punitiva por parte do TCU que, nos termos do entendimento firmado no Acórdão 1441/2016-TCU-Plenário (Rel. Ministro Benjamin Zymler) , subordina-se ao prazo geral de prescrição indicado no art. 205 do Código Civil, qual seja, dez anos contados a partir da data de ocorrência da irregularidade sancionada, nos termos do art. 189 do Código Civil. As irregularidades discutidas nesta TCE geraram impacto no exercício de 2006 a 2010, portanto há menos de 10 anos, conforme se observa no detalhamento do débito integrante da proposta de encaminhamento, bem como houve a interrupção do referido prazo prescricional em função do ato que determinou as citações (peça 30) .
	INFORMAÇÕES ADICIONAIS 
	37. Apesar de a defendente Eliane Melgaço Monteiro de Castro ter apresentado defesa por meio de advogada sem procuração adequada para o feito e que não regularizou sua representação, considerando os esclarecimentos prestados à peça 41 e anuência tácita com os termos da defesa, em respeito ao princípio do formalismo moderado, a defesa de peça 36 foi acolhida e analisada.
	CONCLUSÃO 
	38. Considerando que o alcance da jurisdição do Tribunal de Contas da União sobre terceiros estranhos à Administração Pública depende da comprovação de que tenham agindo com dolo ou culpa. Considerando que, no caso concreto, não há elementos que indiquem cabalmente a participação dos beneficiários Berenice de Almeida Velincas, Clarice Kern e Paulo Cezario no conluio para a prática dos atos fraudulentos apurados pela auditoria interna do INSS, conforme entendimento firmado nas instruções de peça 15 e 29, conclui-se, portanto, que a atribuição de responsabilidade apenas aos responsáveis Cláudio Regi de Oliveira Pinto (CPF: XXX.049.577-XX) e Eliane Melgaço Monteiro de Castro (CPF: XXX.618.667-XX) como a medida que melhor se coaduna com os ditames da culpabilidade e dos princípios da racionalidade processual e da efetividade da jurisdição de contas. 
	39. Diante da revelia do Sr. Cláudio Regi de Oliveira Pinto e a rejeição das alegações de defesa da Sra. Eliane Melgaço Monteiro de Castro, e inexistindo nos autos elementos que permitam concluir pela ocorrência de boa-fé ou de excludentes de culpabilidade em suas condutas, propõe-se que suas contas sejam julgadas irregulares e que sejam condenados em débito, com aplicação da multa prevista no art. 57 da Lei 8.443/1992. 
	PROPOSTA DE ENCAMINHAMENTO 
	40. Diante do exposto, submetem-se os autos à consideração superior, propondo ao Tribunal: 
	a) considerar revel o responsável Cláudio Regi de Oliveira Pinto (CPF: XXX.049.577-XX) , na condição de ex-servidor do INSS, para todos os efeitos, dando-se prosseguimento ao processo, com fulcro no art. 12, § 3º, da Lei n. 8.443/92; 
	b) acolher as alegações de defesa do responsável Paulo Cezario (CPF: XXX.969.277-XX) 
	c) rejeitar as alegações de defesa da responsável Eliane Melgaço Monteiro de Castro (CPF: XXX.618.667-XX) ; 
	d) excluir da relação processual os segurados Berenice de Almeida Velincas (CPF: XXX.450.787-XX) , Clarice Kern (CPF: XXX.188.357-XX) e Paulo Cezario (CPF: XXX.969.277-XX) ; 
	e) com fundamento nos arts. 1º, inciso I, 16, inciso III, alínea 'c', e §§ 1º e 2º da Lei 8.443/1992 c/c os arts. 19 e 23, inciso III, da mesma Lei, e com arts. 1º, inciso I, 209, inciso IV, e §§ 1º e 5º, 210 e 214, inciso III, do Regimento Interno, que sejam julgadas irregulares as contas dos Srs. Cláudio Regi de Oliveira Pinto (CPF: XXX.049.577-XX) , na condição de ex-servidor do INSS, e Eliane Melgaço Monteiro de Castro (CPF: XXX.618.667-XX) , na condição de segurada e beneficiária indevida do benefício previdenciário NB 42/127.444.034-0, e condená-los, individual e solidariamente, ao pagamento das quantias a seguir especificadas, com a fixação do prazo de quinze dias, a contar da notificação, para comprovar, perante o TCU (art. 214, inciso III, alínea 'a', do Regimento Interno) , o recolhimento da dívida aos cofres do Instituto Nacional do Seguro Social (INSS) , atualizada monetariamente e acrescida dos juros de mora, calculados a partir das datas discriminadas, até a data do recolhimento, compensadas as parcelas já pagas, na forma prevista na legislação em vigor, em decorrência da concessão irregular de benefício previdenciário, ocasionando prejuízo aos cofres públicos, segundo os pagamentos abaixo efetuados:
	Responsável: Cláudio Regi de Oliveira Pinto
	Segurada: Berenice de Almeida Velincas (NB 42/122.410.939-0) (Peça 2, p. 97-106) 
		
	Valor Original (em R$) 
	Data da Ocorrência

	1.499,32
	14/9/2006

	1.665,92
	14/9/2006

	416,48
	14/9/2006

	1.665,92
	3/10/2006

	1.665,92
	3/11/2006

	1.665,92
	4/12/2006

	416,48
	4/12/2006

	1.665,92
	3/1/2007

	1.665,92
	2/2/2007

	1.665,92
	2/3/2007

	1.665,92
	3/4/2007

	1.717,73
	3/5/2007

	1.717,73
	4/6/2007

	1.717,73
	3/7/2007

	1.717,73
	2/8/2007

	1.717,73
	4/9/2007

	858,86
	4/9/2007

	1.717,73
	4/10/2007

	1.717,73
	6/11/2007

	858,86
	4/12/2007

	1.717,73
	4/12/2007

	1.717,73
	3/1/2008

	1.717,73
	7/2/2008

	1.717,73
	4/3/2008

	1.803,61
	2/4/2008

	1.803,61
	5/5/2008

	1.803,61
	3/6/2008

	1.803,61
	2/7/2008

	1.803,61
	4/8/2008

	1.803,61
	2/9/2008

	901,80
	2/9/2008

	1.803,61
	2/10/2008

	1.803,61
	4/11/2008

	1.803,61
	2/12/2008

	901,80
	2/12/2008

	1.803,61
	5/1/2009

	1.803,61
	3/2/2009

	1.910,38
	3/3/2009

	1.910,38
	2/4/2009

	1.910,38
	5/5/2009

	1.910,38
	2/6/2009

	1.910,38
	2/7/2009

	1.910,38
	4/8/2009

	1.910,38
	2/9/2009

	955,19
	2/9/2009

	Segurada: Clarice Kern (NB 42/122.410.926-8) (Peça 3, p. 18-33) 
	Valor Original (em R$) 
	Data da Ocorrência

	401,99
	9/8/2006

	1.205,98
	9/8/2006

	1.205,98
	5/9/2006

	301,49
	5/9/2006

	1.205,98
	6/10/2006

	1.205,98
	8/11/2006

	1.205,98
	7/12/2006

	301,49
	7/12/2006

	1.205,98
	8/1/2007

	1.205,98
	7/2/2007

	1.205,98
	7/3/2007

	1.205,98
	4/4/2007

	1.242,64
	8/5/2007

	1.242,64
	8/6/2007

	1.242,64
	6/7/2007

	1.242,64
	6/8/2007

	1.242,64
	5/9/2007

	621,32
	5/9/2007

	1.242,64
	5/10/2007

	1.242,64
	8/11/2007

	1.242,64
	5/12/2007

	621,32
	5/12/2007

	1.242,64
	4/1/2008

	1.242,64
	8/2/2008

	1.242,64
	5/3/2008

	1.304,77
	4/4/2008

	1.304,77
	8/5/2008

	1.304,77
	6/6/2008

	1.304,77
	17/7/2008

	1.304,77
	11/8/2008

	1.304,77
	4/9/2008

	652,38
	4/9/2008

	1.304,77
	6/10/2008

	1.304,77
	6/11/2008

	1.304,77
	9/12/2008

	652,38
	9/12/2008

	1.304,77
	6/1/2009

	1.304,77
	4/2/2009

	1.382,01
	4/3/2009

	1.382,01
	3/4/2009

	1.382,01
	6/5/2009

	1.382,01
	3/6/2009

	1.382,01
	3/7/2009

	1.382,01
	5/8/2009

	1.382,01
	3/9/2009

	691,00
	3/9/2009

	1.382,01
	5/10/2009

	1.382,01
	5/11/2009

	1.382,01
	3/12/2009

	691,00
	3/12/2009

	1.382,01
	6/1/2010

	Segurado: Paulo Cezario (NB 42/133.211.748-9) (Peça 3, p. 134-138) 
	Valor Original (em R$) 
	Data da Ocorrência

	1.656,64
	19/8/2008

	1.656,64
	3/9/2008

	414,16
	3/9/2008

	1.656,64
	3/10/2008

	1.656,64
	5/11/2008

	1.656,64
	3/12/2008

	414,16
	3/12/2008

	1.656,64
	6/1/2009

	1.656,64
	4/2/2009

	1.702,69
	4/3/2009

	1.702,69
	3/4/2009

	1.702,69
	6/5/2009

	1.702,69
	5/6/2009

	1.702,69
	3/7/2009

	1.702,69
	5/8/2009

	1.702,69
	4/9/2009

	851,34
	4/9/2009

	Responsáveis: Cláudio Regi de Oliveira Pinto e Eliane Melgaço Monteiro de Castro
	Segurada: Eliane Melgaço Monteiro de Castro (NB 42/127.444.034-0) (Peça 3, p. 94-104) 
	Valor Original (em R$) 
	Data da Ocorrência

	3.864,01
	7/11/2006

	2.187,18
	7/11/2006

	2.187,18
	8/12/2006

	911,32
	8/12/2006

	2.187,18
	9/1/2007

	2.187,18
	6/2/2007

	2.187,18
	6/3/2007

	2.187,18
	5/4/2007

	2.252,79
	7/5/2007

	2.252,79
	6/6/2007

	2.252,79
	5/7/2007

	2.252,79
	6/8/2007

	2.252,79
	6/9/2007

	1.126,39
	6/9/2007

	2.252,79
	4/10/2007

	2.252,79
	7/11/2007

	2.252,79
	6/12/2007

	1.126,39
	6/12/2007

	2.252,79
	7/1/2008

	2.252,79
	11/2/2008

	2.252,79
	6/3/2008

	2.365,42
	4/4/2008

	2.365,42
	7/5/2008

	2.365,42
	5/6/2008

	2.365,42
	4/7/2008

	2.365,42
	6/8/2008

	1.182,71
	4/9/2008

	2.365,42
	4/9/2008

	2.365,42
	6/10/2008

	2.365,42
	6/11/2008

	2.365,42
	4/12/2008

	1.182,71
	4/12/2008

	2.365,42
	7/1/2009

	2.365,42
	5/2/2009

	2.505,45
	5/3/2009

	2.505,45
	6/4/2009

	2.505,45
	7/5/2009

	2.505,45
	4/6/2009

	2.505,45
	6/7/2009

	2.505,45
	6/8/2009

	2.505,45
	4/9/2009

	1.252,72
	4/9/2009

	2.505,45
	6/10/2009

	2.505,45
	6/11/2009

	2.505,45
	4/12/2009

	1.252,72
	4/12/2009

	f) aplicar àos Srs. Cláudio Regi de Oliveira Pinto (CPF: XXX.049.577-XX e Eliane Melgaço Monteiro de Castro (CPF: XXX.618.667-XX) , a multa prevista no art. 57 da Lei 8.443/1992 c/c o art. 267 do Regimento Interno, com a fixação do prazo de quinze dias, a contar da notificação, para comprovar, perante o Tribunal (art. 214, inciso III, alínea 'a', do Regimento Interno) , o recolhimento da dívida aos cofres do Tesouro Nacional, atualizada monetariamente desde a data do acórdão até a do efetivo recolhimento, se for paga após o vencimento, na forma da legislação em vigor; 
	g) autorizar: 
	g.1) desde logo, nos termos do art. 28, inciso II, da Lei 8.443/1992, a cobrança judicial das dívidas caso não atendidas as notificações; 
	g.2) caso solicitado pelos responsáveis em apreço, o pagamento das dívidas em até 36 parcelas mensais e consecutivas, nos termos do art. 26 da Lei 8.443/1992 c/c o art. 217 do Regimento Interno, fixando-lhe o prazo de quinze dias, a contar do recebimento da notificação, para comprovarem perante o Tribunal o recolhimento da primeira parcela, e de trinta dias, a contar da parcela anterior, para comprovar o recolhimento das demais parcelas, devendo incidir sobre cada valor mensal, atualizado monetariamente, os juros de mora devidos, na forma prevista na legislação em vigor; 
	h) encaminhar cópia da deliberação ao Procurador-Chefe da Procuradoria da República no Rio de Janeiro, nos termos do § 3º do art. 16 da Lei 8.443/1992 c/c o § 7º do art. 209 do Regimento Interno do TCU, para adoção das medidas cabíveis; e comunicar-lhe que o relatório e o voto que a fundamentarem podem ser acessados por meio do endereço eletrônico www.tcu.gov.br/acordaos e que, caso haja interesse, o Tribunal pode enviar-lhe cópia desses documentos sem qualquer custo. 
	i) enviar cópia do Acórdão que vier a ser proferido ao INSS e aos responsáveis, para ciência, informando que a presente deliberação, acompanhada do Relatório e do Voto que a fundamenta, está disponível para a consulta no endereço www.tcu.gov.br/acordaos, além de esclarecer que, caso requerido, o TCU poderá fornecer sem custos as correspondentes cópias, de forma impressa."
3.	Enfim, por intermédio do Exmo. Sr. Procurador Marinus Eduardo De Vries Marsico, o MPTCU anuiu, em cota singela (Peça 51) , à referida proposta da unidade técnica.
É o Relatório.

8.1.  Bárbara Gama (99424/OAB-RJ), entre outros, representando Eliane Melgaço Monteiro de Castro.  
8.2. Felipe Franco Takamini (172053/OAB-RJ), entre outros, representando Paulo Cezario.

Procurador Marinus Eduardo De Vries Marsico.

TOMADA DE CONTAS ESPECIAL. FRAUDE NA CONCESSÃO DE BENEFÍCIOS PREVIDENCIÁRIOS. CITAÇÃO. REJEIÇÃO DAS ALEGAÇÕES DE DEFESA DA RESPONSÁVEL. REVELIA DO OUTRO RESPONSÁVEL. CONTAS IRREGULARES. DÉBITO. MULTA. INABILITAÇÃO TEMPORÁRIA PARA O EXERCÍCIO DE FUNÇÃO PÚBLICA NA ADMINISTRAÇÃO FEDERAL. SOLICITAÇÃO PARA O ARRESTO JUDICIAL DE BENS. EXCLUSÃO DA RESPONSABILIDADE DO SEGURADO. COMUNICAÇÃO.

TOMADA DE CONTAS ESPECIAL (TCE)

Secretaria de Controle Externo de Tomada de Contas Especial (Secex-TCE).

Trata-se de tomada de contas especial instaurada pelo Instituto Nacional do Seguro Social (INSS) em desfavor de Cláudio Regi de Oliveira, como então servidor do INSS no âmbito da gerência executiva de Volta Redonda - RJ, além, originalmente, de Berenice de Almeida Velincas, Clarice Kern, Eliane Melgaço Monteiro de Castro e Paulo Cezario como segurados-beneficiários, diante da irregular concessão de benefícios previdenciários e da subsequente produção de dano ao erário sob o valor histórico de R$ 257.327,19. 
2.	Como visto, o Processo Administrativo Disciplinar (PAD) n.º 35301.004656/2009-38, de 11/12/2013 (Peça 4) , evidenciou que Cláudio Regi de Oliveira teria promovido a indevida concessão de benefícios previdenciários por meio da inserção de dados inverídicos em prol de supostos beneficiários, tendo essa irregularidade resultado na subsequente demissão desse responsável (Peça 1, fls. 123-124) . 
3. 	Por essa linha, na fase interna da TCE por meio do Relatório de TCE n.º 37328.000691/2016-34 (Peça 3, fls. 232-238) , a Comissão de TCE junto à gerência executiva do INSS em Volta Redonda - RJ assinalou a responsabilidade em desfavor, originalmente, de Cláudio Regi de Oliveira, Berenice de Almeida Velincas, Clarice Kern, Eliane Melgaço Monteiro de Castro e Paulo Cezario pela aludida fraude.
4.	 Já no âmbito do TCU, a Secex-TCE promoveu inicialmente a citação de Cláudio Regi de Oliveira pela integralidade do débito e de Paulo Cezario, em solidariedade com o então servidor, pelo débito sob o valor original de R$ 25.194,97, ante a suposta participação de Paulo Cezario na perpetração da aludida irregularidade, mas, a despeito da regular citação, Cláudio Regi de Oliveira não apresentou as suas alegações de defesa, nem efetuou, tampouco, o recolhimento do débito em favor do INSS, passando à condição de revel perante o TCU, nos termos do art. 12, § 3º, da Lei n.º 8.443, de 1992. 
5.	Promovida, no entanto, a regular citação de Paulo Cezario, ele compareceu ao processo e apresentou as suas alegações de defesa à Peça 23, tendo a Secex-TCE sugerido, então, o acolhimento da aludida defesa do responsável (Peça 29, fl. 8) . 
6.	A Secex-TCE destacou, para tanto, que teria restado comprovada a inserção de vínculos empregatícios fraudulentos nos sistemas informatizados do INSS por Claudio Regi de Oliveira Pinto e, como segurado-beneficiário, Paulo Cezário não possuiria o acesso aos sistemas, restando evidenciado, em face, especialmente, do Monitoramento Operacional de Benefícios (MOB) , que o aludido segurado não teria agido em necessário conluio com o então servidor, nem contribuído, assim, para as detectadas irregularidades. 
7.	Por outro lado, ao salientar que, como segurada-beneficiária, Eliane Melgaço Monteiro de Castro teria sido condenada pelo crime de estelionato contra a Previdência no bojo da Ação Penal n.º 0000279-74.2011.02.5119/JF/Barra do Piraí-TRF2, agindo, então, de forma deliberada para causar o prejuízo ao erário, a unidade técnica promoveu a citação da aludida responsável, em solidariedade com Cláudio Regi de Oliveira (Peças 33 e 34) , pelo correspondente débito, mas, a despeito da regular citação, Cláudio Regi de Oliveira não apresentou as suas alegações de defesa, nem efetuou, tampouco, o recolhimento do débito em favor do INSS, mantendo a condição de revel perante o TCU, nos termos do art. 12, § 3º, da Lei nº 8.443, de 1992. 
8.	Promovida, no entanto, a regular citação de Eliane Melgaço Monteiro de Castro, a responsável compareceu ao processo e apresentou as suas alegações de defesa à Peça 36, tendo a Secex-TCE sugerido, todavia, a rejeição da aludida defesa da responsável (Peça 46, fls. 9-10) , ao discorrer sobre a materialidade e a autoria dos ilícitos imputados no bojo do aludido PAD (Peça 1, fls. 9-75) e dos Relatórios de Monitoramento de Benefícios (Peça 1, fls. 137-150, Peça 2, fls. 12-25, 38-55 e 65-76) .
9.	De todo modo, após a análise final do feito, a unidade técnica propôs a irregularidade das contas de Cláudio Regi de Oliveira e Eliane Melgaço Monteiro de Castro para condená-los ao pagamento do correspondente débito, além da subjacente aplicação da multa prevista no art. 57 da Lei nº 8.443, de 1992, tendo o Parquet especial anuído a essa proposta. 
10.	O TCU pode incorporar o parecer da unidade técnica a estas razões de decidir. 
11.	Bem se vê que, atuando em conluio com Eliane Melgaço Monteiro de Castro, a gravidade dos ilícitos seria tão evidente que, para além da presente TCE, o INSS teria promovido a demissão de Cláudio Regi de Oliveira e, por esse ângulo, restaria adequada a proposta da unidade técnica no sentido de julgar irregulares as contas das duas pessoas físicas causadoras do aludido dano ao erário em consonância, por exemplo, com o Acórdão 321/2019-TCU-Plenário. 
12. 	Diferentemente, contudo, da indicação promovida na fase interna desta TCE, o TCU não deveria passar a, no presente momento, pugnar pela citação de Berenice de Almeida Velincas e Clarice Kern, além dos demais segurados-beneficiários, não só porque o presente feito já estaria em plenas condições de julgamento, não subsistindo sequer a eventual razoabilidade no retorno do processo para promover a suscitada citação, mas também porque o instituto da solidariedade passiva corresponderia a benefício legalmente erigido em favor do ente estatal credor, e não da pessoa privada devedora, podendo o referido devedor principal ajuizar eventualmente a superveniente ação regressiva em desfavor dos demais corresponsáveis em sintonia com a jurisprudência do TCU, a exemplo dos Acórdãos 1.159/2015, 2.263/2015 e 3.039/2015, do Plenário, sem prejuízo de, no âmbito administrativo ou judicial, todos os responsáveis serem porventura demandados pelos eventuais ilícitos perpetrados. 
13.	De toda sorte, em face do correspondente dano ao erário, o TCU deve promover o envio de solicitação para a AGU promover as medidas judiciais cabíveis com vistas ao arresto dos bens de Cláudio Regi de Oliveira, nos termos do art. 61 da Lei nº 8.443, de 1992, e do art. 275 do RITCU, garantindo, com isso, a futura execução judicial do débito ora imputado, sem prejuízo de, nesse caso, o MPTCU atentar para a eventual possibilidade de promover o referido arresto em relação ao valor consolidado das diversas dívidas já eventualmente imputadas contra o aludido responsável em outros processos de tomada de contas especial autuados no âmbito do TCU. 
14. 	O TCU deve aplicar, então, a subsequente multa legal em desfavor dos dois responsáveis, além de inabilitá-los temporariamente para o exercício de função pública na administração federal pelo período de 8  (oito) anos. 
15. 	Não subsistiria, enfim, a eventual prescrição da pretensão punitiva do TCU sobre o presente caso concreto, já que não teria transcorrido o período superior a dez anos entre a ordem para a citação no âmbito do TCU, em 10/8/2018 (Peça 30) , e a derradeira cessação final de todo o ilícito continuado em 6/1/2010, nos termos do Acórdão 1441/2016-TCU-Plenário. 
16. 	Por meio, aliás, do referido Acórdão 1.441/2016 proferido na Sessão Extraordinária de 8/6/2016, o Plenário do TCU firmou o seu entendimento no sentido de que a prescrição da pretensão punitiva deve seguir a regra geral do prazo decenal, contado a partir do fato, em linha com o art. 205 do Código Civil brasileiro, interrompendo a contagem do aludido prazo com a ordem de citação, nos termos do art. 240, caput, da Lei nº 13.105 (Código Processual Civil) , de 2015. 
17. 	Sem prejuízo, no entanto, do respeito a esse entendimento do TCU, deve ser reiterada a minha ressalva já registrada em vários outros julgados do Tribunal no sentido de que, na ausência de lei específica, o TCU não deveria aplicar qualquer prazo prescricional sobre a referida pretensão punitiva ou, então, na pior das hipóteses, o Tribunal deveria aplicar a regra prescricional fixada pela Lei nº 9.873, de 1999, não só porque ela trata diretamente de prescrição no âmbito do direito administrativo sancionador, mas também porque, entre outras medidas, a aludida lei manda aplicar o prazo prescricional penal, quando a infração administrativa também configure crime, além de determinar expressamente que, diante de ilícito continuado ou permanente, a contagem do prazo deve iniciar a partir da cessação do aludido ilícito. 
18. 	A despeito, pois, de anotar essa minha posição pessoal, o TCU deve pugnar pela aplicação da multa legal em desfavor dos dois responsáveis, além de inabilitá-los temporariamente para o exercício de função pública na administração federal, em sintonia com o aludido Acórdão 1441/2016-TCU-Plenário. 
19. 	O TCU deve julgar irregulares, portanto, as contas de Cláudio Regi de Oliveira e Eliane Melgaço Monteiro de Castro para condená-los ao pagamento do correspondente débito, sem prejuízo de lhes aplicar a subsequente multa legal e de inabilitá-los para o exercício de função pública na administração federal pelo período de 8 (oito) anos. 
Ante o exposto, pugno pela prolação do Acórdão ora submetido a este Colegiado.
TCU, Sala das Sessões, em tagDataSessao.
Ministro-Substituto ANDRÉ LUÍS DE CARVALHO 
Relator